【裁判字號】    97,易,1336
【裁判日期】    980327
【裁判案由】    詐欺
【裁判全文】
臺灣士林地方法院刑事判決              97年度易字第1336號
公  訴  人  臺灣士林地方法院檢察署檢察官
被      告  丙○○
                      樓
上列被告因詐欺案件，經檢察官提起公訴（97年度偵字第339號）
，本院判決如下：
    主  文
丙○○幫助他人犯詐欺取財罪，處有期徒刑伍月，如易科罰金以
新臺幣壹仟元折算壹日。
    事  實
一、丙○○於民國96年5 月7 日，使用其於94年12月間向臺北富
    邦商業銀行西湖分行（下稱臺北富邦銀行）申設帳號000000
    000000號之金融帳戶提款卡提款後，於96年7 月3 日以前之
    某日、時，雖預見將自己在金融機構開立之帳戶提供予不熟
    識之他人使用，可能幫助他人實施詐欺取財犯罪，竟仍基於
    縱他人以該金融帳戶實施詐欺取財亦不違其本意之幫助犯意
    ，在不詳地點，將上開金融帳戶提款卡（含密碼）交付予姓
    名年籍不詳之成年人，供其及其所屬之詐欺集團作存、提、
    匯款之用，以此方式幫助該不詳之人及其所屬犯罪集團之人
    犯罪。嗣向丙○○收購上開帳戶資料之詐欺集團內之成員，
    即基於前已起為自己不法之所有意圖，於96年6 月間，在雅
    虎奇摩網站以MSN 交友方式與戊○○聊天，並留下00000000
    00號及0000000000號行動電話號碼，以確認身分為由，要求
    戊○○匯款至指定帳戶，致戊○○陷於錯誤，即依其指示，
    於96年7 月3 日凌晨1 時22分及37分許，各匯款新臺幣（下
    同）6 萬1,000 元及4 萬元，共計10萬1,000 元（起訴書誤
    載為13萬1,000 元）至丙○○上開臺北富邦銀行帳戶內得逞
    （甲○○、丁○○、乙○○被訴提供帳戶資料，幫助詐欺集
    團成員詐欺戊○○而取財得逞等部分，另行審結）。後戊○
    ○察覺受騙報警處理，經警循線查悉上情。
二、案經戊○○訴由臺北市政府警察局北投分局報告臺灣士林地
    方法院檢察署檢察官偵查起訴。
    理  由
壹、程序部分：
    按被告以外之人於審判外之言詞或書面陳述，除法律有規定
    者外，不得作為證據；又被告以外之人於審判外之陳述，雖
    不符合同法第159 條之1 至第159 條之4 之規定，但經當事
    人於審判程序同意作為證據，法院審酌該言詞陳述或書面陳
    述作成時之情況，認為適當者，亦得為證據。當事人、代理
    人或辯護人於法院調查證據時，知有第159 條第1 項不得為
    證據之情形，而未於言詞辯論終結前聲明異議者，視為有前
    項之同意，刑事訴訟法第159 條第1 項及第159 條之5 分別
    定有明文。查本判決下列所引用之各該被告以外之人於審判
    外之陳述，雖屬傳聞證據，惟均經當事人於本院審判期日中
    表示無意見同意作為證據而不予爭執，且迄至言詞辯論終結
    前亦未再聲明異議，本院審酌此等證據資料製作時之情況，
    尚無違法不當及證明力明顯過低之瑕疵，亦認為以之作為證
    據應屬適當，故揆諸前開規定，爰逕依刑事訴訟法第159條
    之5規定，認前揭證據資料均例外有證據能力，合先敘明。
貳、實體部分：
一、訊據被告丙○○矢口否認有何交付帳戶存摺、提款卡及密碼
    以幫助他人犯詐欺取財罪之事實，辯稱：渠係將臺北富邦銀
    行帳戶存摺、提款卡及密碼放在機車置物箱內，渠姊將機車
    賣給友人，存摺、提款卡及密碼就隨同遺失，並未將帳戶資
    料交付他人幫助犯詐欺取財罪云云。
二、經查：
（一）前揭臺北富邦銀行帳戶為被告所申設，業據被告坦承不諱
      ，且有臺北富邦銀行西湖分行96年7 月30日北富銀西湖字
      第9660116000號函所附存摺內容查詢列印、存款歷史對帳
      單等在卷可稽（見偵查卷第28-35 頁），且依上開存款歷
      史對帳單顯示，96年5 月7 日尚有以該帳戶提款卡提領帳
      戶內所餘496 元中之400 元的記錄，被告也供明該400 元
      提款為渠所為，堪認96年5 月7 日領款當時，該帳戶之提
      款卡及密碼應仍在被告持有掌握中，尚未提供他人使用。
（二）前述被害人戊○○遭不詳之人利用網站MSN 交友聊天，再
      並留下行動電話號碼，以確認身分為由，詐騙被害人致其
      陷於錯誤，於96年7 月3 日凌晨1 時22分及37分許，各匯
      款6 萬1,000 元及4 萬元，共計10萬1,000 元至被告前述
      臺北富邦銀行帳戶之事實，已經被害人戊○○於警詢、偵
      查中證述明確（見偵查卷第11-12 、123-124 頁），且有
      被害人匯款之臺北富邦銀行自動櫃員機交易明細表影本2
      份附卷為憑（見偵查卷第27頁）。另參在卷之被告臺北富
      邦銀行帳戶存款歷史對帳單顯示，被害人上開2 筆金額匯
      入被告帳戶後，緊接即有提款卡提款之記錄（代號CD提款
      ），且金額與帳戶前匯入之金額相當，而欲使用提款卡領
      取款項者，須於金融機構設置之自動櫃員機上依指令操作
      ，輸入正確之密碼，單純持有提款卡之人，欲隨機輸入號
      碼而領取款項之機會，以提款卡有密碼之設計，任意輸入
      號碼而能與正確之密碼相符者，機率微乎其微，乃週知之
      金融帳戶使用常情，可見被告之臺北富邦銀行帳戶提款卡
      及密碼在被告自己於96年5 月7 日提款後，於97年7 月3
      日詐欺取財犯罪集團成員詐騙被害人戊○○匯款以前，確
      實由詐欺取財犯罪集團成員持有使用中。
（三）被告雖否認將上述金融帳戶提供他人使用，並以前詞置辯
      ，然：
    1.按金融機構帳戶提款卡及密碼為金融交易重要憑證，被告
      更自承該臺北富邦銀行帳戶為渠之前收受薪資匯款之帳戶
      ，則此薪資帳戶乃被告重要財務來源，是一般智識程度之
      人，均知應將提款卡、密碼此等使用帳戶重要之認證分別
      保管，或將密碼牢記心中，不在任何物體上標示或載明密
      碼，以免徒增帳戶款項遭人持提款卡併同輕易得知之密碼
      而盜領存款之風險，倘有遭竊或遺失情事，衡情亦理當立
      即追索、尋回或報案、掛失，以杜爭議，並避免損失。且
      查現今機車遭竊之事時有所聞，而機車置物箱亦極易遭撬
      開，一般人應不會將貴重物品置於停放在路邊之機車置物
      箱內，被告為心智正常之成年人，對上情當無不知之理，
      自無將前開帳戶存摺、提款卡及密碼放在一起之理，亦無
      將上開帳戶資料放在停放路邊之機車置物箱內之理。詎被
      告竟不惟將密碼記載紙條上與提款卡同放一處，甚至任意
      留置在機車置物箱內，均與常情有違，且被告之提款卡連
      同密碼既置於機車置物箱內，僅隨同機車賣給渠姊友人而
      暫脫逸持有，被告當能輕易追索取回該等重要遺留物，渠
      姊友人於買受機車發現後，亦得循線交還，但被告卻任令
      該提款卡（含密碼）散失，渠姊友人也不思將遺留物交還
      ，被告竟也不報案、掛失，均與常情大相背離，被告所辯
      ，實難信為真。
    2.按詐欺正犯為避免員警自帳戶來源回溯追查出真正身分，
      乃以他人帳戶供作詐得款項出入之帳戶，此為詐欺正犯需
      利用他人帳戶之原因。相應於此，詐欺正犯亦會擔心如使
      用他人帳戶，因帳戶持有人非自己，則詐得款項將遭不知
      情之帳戶持有人提領，或不知情帳戶持有人逕自掛失以凍
      結帳戶之使用，或知情之帳戶持有人以辦理補發存摺、變
      更印鑑、密碼之方式，將帳戶內存款提領一空，致其費盡
      周章所詐得之款項化為烏有，甚或帳戶持有人在掛失後，
      詐欺正犯前往自動櫃員機提領詐欺所得贓款時，亦有遭金
      融機構所置攝影機攝影而為警循線查獲之風險。則詐欺正
      犯為所使用之帳戶，必為其所能控制之帳戶，始能確保詐
      得款項。申言之，詐欺正犯絕不可能使用他人遺失提款卡
      、密碼之帳戶供作詐得款項匯入之帳戶，以免除遭真正帳
      戶持有人提領或掛失之風險，渠使用之提款卡（含密碼）
      ，恆為帳戶持有人同意交付渠使用者。本案詐欺被害人之
      正犯使用被告之帳戶供作收受領取詐得贓款之帳戶，並以
      提款卡至自動櫃員機提款，實可確認該提款卡及密碼就是
      經被告同意而交付供此等詐欺正犯使用者無誤。
    3.承上所述，被告前揭辯稱銀行帳戶提款卡及密碼因遺失而
      遭詐欺集團利用云云，悖離於常情，與事實不符，顯屬卸
      責之詞，不足採信。前開帳戶之提款卡（含密碼）等物當
      係被告自己於96年5 月7 日提款後，於97年7 月3 日詐欺
      取財犯罪集團成員詐騙被害人戊○○匯款以前，即由被告
      同意交付供渠等使用之事實，已至為灼然。
（四）按金融機構接受客戶申請一般存款帳戶之現況，絕大多數
      不須任何條件，亦無須任何費用，即任何人均可辦理金融
      帳戶存摺及提款卡使用，如無特殊理由，實無借用他人提
      款卡使用之必要；而金融提款卡關乎存款人個人財產權益
      之保障，倘有不明之金錢來源，甚而攸關個人法律上之責
      任，其專有性甚高，除非本人、與本人具有信賴關係或其
      他特殊原因，難認有何流通使用之可能，一般人均有妥為
      保管防阻他人任意使用之認識；縱使特殊情況偶有交付他
      人使用之需，亦必然深入瞭解用途及合理性後，再行提供
      以使用，方符常情。且該等專有物品如落入不明人士手中
      ，而未加以闡明正常用途，極易被利用為與財產有關之犯
      罪工具，此為吾人依一般生活認知所易於體察之常識。又
      有犯罪意圖者，不使用自己之帳戶，竟借用他人之帳戶，
      則客觀上可預見其目的，係供為某筆資金之存入，後再行
      領出之用，且該筆資金之存入及提領過程係有意隱瞞其流
      程或避免行為人身分曝光之用意，一般人本於一般認知能
      力均甚易於瞭解。而一般詐欺集團即常以向不特定人收購
      或租用金融帳戶提款卡（含密碼）之方法而從事如同本案
      之詐欺犯罪模式，報章、雜誌、電視亦常有報導。查被告
      為成年人，並非無社會經驗之人，明知提款卡及密碼等有
      關個人財產、身分之物品，倘淪落於不明人士手中，極易
      被利用為與財產有關之犯罪工具，竟願將其提款卡（含密
      碼）交付予與其身分上不具密切關係之人，顯然對於該帳
      戶將作為不法使用，有所認知，是雖卷內事證並無積極證
      據證明被告知悉該詐欺正犯將如何犯罪，而無法於本件認
      定被告有與該詐欺集團實施詐欺犯行之共同犯意聯絡，惟
      被告既對金融帳戶交付他人使用，可能遭持以從事財產犯
      罪有所認知，其有幫助他人犯詐欺取財罪之不確定犯罪故
      意甚明。綜上，本件事證明確，被告犯行堪以認定，應依
      法論科。
三、被告基於幫助詐欺之不確定故意，提供帳戶對於詐欺正犯資
    以助力，核其所為，係犯刑法第30條第1 項、第339 條第1
    項之幫助詐欺取財罪。被告幫助他人犯罪，爰依刑法第30條
    第2 項之規定，按正犯之刑減輕之。爰審酌被告提供帳戶供
    詐欺集團詐騙他人財物，危害社會正常交易安全，增加被害
    人尋求救濟之困難，並使犯罪之追查趨於複雜，並斟酌本件
    被害人遭詐騙金額，與被告犯罪後飾詞否認犯行之態度等一
    切情狀，量處如主文所示之刑，並諭知易科罰金之折算標準
    。公訴人具體求刑有期徒刑6 月固非無見，惟本院審酌上情
    認量處有期徒刑5 個月即足收懲儆之效，併此說明。
四、公訴意旨另以：被告於事實欄所述時間，提供前開臺北富邦
    銀行帳戶之提款卡及密碼予詐欺犯罪集團成員，幫助該集團
    之人詐欺被害人戊○○，致使被害人陷於錯誤，除匯款如前
    開論罪科刑之10萬1,000 元外，尚匯有一筆3 萬元之金額至
    被告臺北富邦銀行帳戶內，此部分亦涉犯刑法第30條第1項
    、第339 條第1 項之幫助詐欺取財罪云云。查公訴意旨認被
    害人戊○○遭詐欺後，除前開論罪科刑之部分外，尚匯有一
    筆3 萬元之金額至被告帳戶之事實，無非以被害人於偵查中
    之證述及其提供之匯款交易明細影本為其論據，惟按犯罪事
    實應依證據認定之，無證據不得認定犯罪事實，刑事訴訟法
    第154 條第2 項定有明文。經查，被害人於偵查中固指明其
    遭詐騙後，有匯一筆3 萬元至被告臺北富邦銀行之帳戶內云
    云，然其至本院審理時，已陳明：當時是參照交易明細答訊
    ，不記得匯到被告帳戶一共多少錢等語明確，而核卷存被害
    人在偵查中提供予警方及檢察官偵查之自動櫃員機交易明細
    影本中，雖確有一筆2 萬9,000 元近3 萬元之匯款記錄，但
    該筆匯款乃匯入案外人乙○○（另行審結）於中國信託商業
    銀行中壢分行帳號0000000000000 號帳戶內（見偵查卷第27
    頁），並非被告之帳戶；又被告臺北富邦銀行帳戶存款歷史
    對帳單也確顯示在96年7 月3 日僅收受前述論罪科刑之兩筆
    金額，此外，遍查全卷也查無公訴意旨所稱另一筆3 萬元之
    匯款事實，公訴人亦未舉其他積極證據以資證明，此部分原
    應為無罪之諭知，惟此被害事實與被告幫助詐欺取財犯行乃
    事實上一罪關係，爰不另為無罪之諭知，末以敘明。
五、據上論斷，應依刑事訴訟法第299 條第1 項前段，刑法第30
    條第1 項前段、第2 項，第339 條第1 項、第41條第1 項前
    段，刑法施行法第1 條之1 ，判決如主文。
本案經檢察官游儒倡到庭執行職務。
中    華    民    國    98    年    3     月    27    日
                  刑事第三庭審判長法  官  杜惠錦
                                  法  官  黃欣怡
                                  法  官  梁哲瑋
以上正本證明與原本無異。
如不服本判決應於收受判決後10日內向本院提出上訴書狀，並應
敘述具體理由；其未敘述上訴理由者，應於上訴期間屆滿後20日
內向本院補提理由書 (均須按他造當事人之人數附繕本)「 切勿
逕送上級法院」。
                                  書記官  陳玉瓊
中    華    民    國    98    年    3     月    27    日
附錄本判決論罪科刑依據之法條：
中華民國刑法第339條
（普通詐欺罪）
意圖為自己或第三人不法之所有，以詐術使人將本人或第三人之
物交付者，處 5 年以下有期徒刑、拘役或科或併科 1 千元以下
罰金。
以前項方法得財產上不法之利益或使第三人得之者，亦同。
前二項之未遂犯罰之。


司法院資訊處製作；財團法人民間司法改革基金會備份。
